臺灣新北地方法院刑事判決
110年度侵訴字第62號
公  訴  人  臺灣新北地方檢察署檢察官
被      告  林木童



指定辯護人  本院公設辯護人姚孟岑  
上列被告因妨害性自主案件，經檢察官提起公訴（110年度偵字
第8487號），本院判決如下：
    主  文
甲○○犯乘機猥褻罪，處有期徒刑柒月。
    事  實
一、甲○○與AD000-A110058（民國44年9月生，真實姓名年籍詳卷
    ，下稱A女）相識，明知A女為心智缺陷之人，竟基於乘機猥
    褻之犯意，利用A女心智缺陷，處於不知抗拒之狀態，於110
    年1月21日10時許，騎乘腳踏車搭載A女至新北市○○區○○街00
    號軍人公墓後方涼亭旁，於A女褲子脫下後，以手觸摸A女下
    體，以此方式乘機猥褻A女得逞。嗣經A女之子AD000-A11005
    8A（真實年籍姓名詳卷）調閱監視器影像畫面後報警處理，
    查悉上情。
二、案經新北市政府警察局婦幼警察隊移送臺灣新北地方檢察署
    檢察官偵查起訴。
    理  由
壹、程序事項
一、依性侵害犯罪防治法第12條第2項之規定，司法機關所製作
    必須公示之文書，不得揭露被害人之姓名、出生年月日、住
    居所及其他足資識別被害人身分之資訊。本案判決書事實欄
    及理由欄關於被害之A女，其姓名僅記載代號A女（警偵及本
    院卷代號：AD000-A110058，其餘真實姓名年籍詳卷），先
    予說明。
二、證據能力部分 
    按被告以外之人於審判外之陳述，雖不符合刑事訴訟法第15
    9條之1至第159條之4之規定，但經當事人於審判程序同意作
    為證據，法院審酌該言詞陳述或書面陳述作成時之情況，認
    為適當者，亦得為證據；當事人、代理人或辯護人於法院調
    查證據時，知有同法第159條第1項不得為證據之情形，而未
    於言詞辯論終結前聲明異議者，視為有前項之同意，刑事訴
    訟法第159條之5定有明文。查本判決下列所引用被告甲○○以
    外之人於審判外之陳述，被告 、辯護人及檢察官於本院審
    理中均表示同意作為證據，有證據能力(見本院卷第124頁、
    第182至187頁），復於本院言詞辯論終結前均未聲明異議，
    本院審酌上開證據資料製作時之情況，尚無違法不當及證明
    力明顯過低之瑕疵，認以之作為證據應屬適當，而認前揭證
    據資料有證據能力；而非供述證據部分，本院亦查無有何公
    務員違反法定程序取得之情形，且各該證據均經本院於審判
    期日依法進行證據之調查、辯論，被告於訴訟上之防禦權，
    已受保障，故該等證據資料均有證據能力。
貳、實體部分：
一、認定事實所憑證據及理由
  ㈠被告於上開時、地對A女為乘機猥褻行為之犯罪事實，業據被
    告於警詢、偵查及本院審理時均坦承不諱（見偵卷第4至5頁
    、第33頁、本院卷第121至126頁），核與證人即被害人A女
    於警詢及偵訊時、證人即A女之子AD000-A110058A（真實姓
    名詳卷）、證人即社工張芷瑀、證人即與A女同住者黃○賢於
    警詢證述情節相符（見偵卷第6至16頁、第44至45頁）。並
    有A女身心障礙證明、A女住處門口及道路之監視器翻拍照片
    、事發地點現場照片（見偵字彌封卷第6至10頁）、亞東紀
    念醫院110年1月27日驗傷診斷書（見偵字彌封卷第21至23頁
    ）在卷可查，足認被告於本院之任意性自白與事實相符。
　㈡被告於警詢、偵訊均供稱：我知道A女好像有精神障礙，知道
    她怪怪的等語（見偵卷第5頁、第33頁）。復衡之被告於108
    年間，即因對A女乘機性交未遂，經本院以109年度侵訴字第
    27號判決處有期徒刑10月，緩刑3年確定在案，且依該判決
    書內容所示，被告係利用A女精神障礙及心智缺陷，不知抗
    拒狀態而對其為性交行為等情，實為審理裁判，有該案判決
    書1份（見本院卷第31至35頁）在卷，亦可證被告為本案犯
    行時，明知A女為心智缺陷之人，利用A女不知抗拒狀態，基
    於乘機猥褻犯意而為猥褻行為，被告犯行實屬明確，應予依
    法論科。
 二、論罪科刑
  ㈠按刑法上之猥褻，係指其行為在客觀上足以誘起他人性慾，
    在主觀上足以滿足自己之性慾而言（最高法院63年台上字第
    2235號判例意旨參照）。被告以手撫摸A女之下體之行為，
    在主觀上足以滿足自己之性慾，客觀上亦足以誘起他人性慾
    ，是核被告所為，係犯刑法第225條第2項之乘機猥褻罪。
　㈡變更起訴法條部分:
  1.公訴意旨雖認被告係違反A女之意願，對A女為上開猥褻行為
    ，認被告是涉犯刑法第224條之1、第222條第1項第3款之加
    重強制猥褻罪嫌云云。
　2.然按刑法第221條第1項強姦罪、第224條第1項強制猥褻罪，
    與第225條第1項乘機姦淫罪、同條第2項乘機猥褻罪，其主
    要區別在於犯人是否施用強制力及被害人不能抗拒之原因如
    何造成，為其判別之標準。如被害人不能抗拒之原因，為犯
    人所故意造成者，應成立強姦罪或強制猥褻罪。如被害人不
    能抗拒之原因，非出於犯人所為，且無共犯關係之情形，僅
    於被害人心神喪失或其他相類之情形不能抗拒時，犯人乘此
    時機以行姦淫或猥褻行為者，則應依乘機姦淫或乘機猥褻罪
    論處（最高法院71年臺上字第1562號判決意旨參照）。
　3.被告堅決否認有違反A女意願之情，辯稱：當天早上我在路
    上遇到A女，A女叫我去他家，幫我開門，之後我問A女要不
    要去公墓走一走，我騎腳踏車載她去，到公墓之後，我有抱
    她，我們就脫褲子，A女是自己脫的，我有用手撫摸她的下
    體等語；辯護人則為被告辯以：強制猥褻必須違反被害人意
    願，A女為中度智能障礙之人，依A女警詢筆錄所載，A女見
    到被告脫褲子後，是自己脫下褲子，難認有違反其意願，至
    多僅利用A女不知抗拒的狀態為猥褻行為等語。經查：
  ⑴證人A女於警詢時證稱：當天被告進來我房間後就抱我、親我
    ，很厚意（台語），但我不希望被告在我房間脫褲子，被告
    有聽懂我的意思，才帶我去山上，被告說會愛我，我說會懷
    孕不行，被告就脫他褲子，我也趕快脫自己褲子，我怕有人
    看到就趕快脫一脫修幹（台語），我擔心會懷孕，我有去婦
    產科結紮，但護士說還是會子宮外胎，生出來小孩會殘障，
    所以不能懷孕，不能修幹等語（見偵字卷第7至7頁背面）；
    於偵查中證稱：被告每次找我都是要相幹（性行為），我有
    跟被告到軍人公墓，我知道被告要相幹，我會自己脫褲子，
    被告都會叫我摸他下體，被告也會摸我，有時候被告會給我
    100元，（檢察官問：被告有無威脅你跟她發生性行為？）
    沒有這麼說等語（見偵卷第44頁）。
　⑵參諸A女證述，可知A女與被告一同前往事發地點，A女見被告
    脫下褲子後，遂自行脫下褲子，使被告得對其為猥褻行為之
    情，而事發過程均屬平和，被告並未以強暴、脅迫、恐嚇、
    催眠術或其他違反A女意願之方式，對A女為強制猥褻行為。
    然A女為中度智能障礙，有A女身心障礙證明在卷（見彌封偵
    卷第6頁），且佐以A女前揭證述問答之回應內容，亦顯與一
    般精神或心智正常之人對性觀念之理解不同。堪認被告應係
    利用A女為心智缺陷人不知抗拒對其乘機猥褻，且未有使A女
    喪失自由意志之程度，即與刑法第224條之「違反其意願」
    之構成要件不符。公訴意旨認前揭事實攔所載猥褻行為，應
    以刑法第224條之1對強制猥褻罪相繩，容有未洽。惟因與其
    起訴前揭事實欄所載猥褻行為之基本社會事實同一，並經本
    院當庭告知被告亦可能涉犯刑法第225條第2項罪名（見本院
    卷第121頁、第181至182頁），並無礙被告訴訟防禦權之行
    使，爰依刑事訴訟法第300條規定變更起訴法條。
　㈣本案無刑法第59條之適用
　1.辯護人辯以：被告為國小畢業，且對複雜知識性作業有理解
    上困難，有輕度智能不足情狀，被告認知能力及自我控制能
    力顯然較薄弱，亦無對A女施加暴力，也始終坦承犯行，以
    法定最低刑度，仍有情輕法重之憾，應依刑法第59條之規定
    ，酌減其刑云云。
　2.然按刑法第59條規定：「犯罪之情狀顯可憫恕，認科以最低
    度刑仍嫌過重，得酌量減輕其刑」。該條所謂「犯罪之情狀
    可憫恕」，本係指審酌刑法第57條各款所列事項以及其他一
    切與犯罪有關之情狀之結果，認其犯罪足堪憫恕者而言，必
    須犯罪另有特殊之原因與環境等，因在客觀上顯然足以引起
    一般同情，認為縱予宣告法定最低度刑猶嫌過重者，始有其
    適用（最高法院102 年度臺上字第870 號判決意旨參照）。
    是以，為此項裁量減輕其刑時，必須就被告全部犯罪情狀予
    以審酌，在客觀上是否有足以引起社會上一般人之同情，而
    可憫恕之情形，始謂適法（最高法院88年度臺上字第6683號
    判決意旨參照）。查本案被告前於108年間，對A女犯乘機性
    交未遂罪，為本院以109年度侵訴字第27號判決處有期徒刑1
    0月，緩刑3年確定，於緩刑期間內再犯本案，則被告顯非第
    一次利用A女心智缺陷對其為妨害性自主犯行，其漠視法律
    及他人權益甚為顯然，並造成被害人家屬甚大困擾，難認其
    犯案情狀足以引起社會上一般人之同情而顯可憫恕，而辯護
    人所認被告本身為輕度智能障礙之人，思慮有所不周，本院
    亦均以於下述㈤之部分，衡酌其智識程度、犯罪動機、目的
    及手段予以從輕量刑，非得據為刑法第59條酌量減輕之理由
    ，是辯護人所辯，尚無足採。
　㈤爰以行為人之責任為基礎，審酌被告為滿足個人性慾，對中
    度智能障礙之A女為上開乘機猥褻行為，造成A女及其家屬身
    心受損，且曾於108年間，對A女犯乘機性交未遂罪，經本院
    以109年度侵訴字第27號判決處有期徒刑10月，緩刑3年確定
    （未構成累犯），有臺灣高等法院被告前案紀錄表在卷可考
    （見本院卷193至195頁），仍再犯本案，所為實有不該，惟
    考量被告認知功能落於邊緣輕度障礙水準範圍之身心狀況，
    有天主教耕莘醫療財團法人永和耕莘醫院110年11月29日耕
    永醫字第1100008401號函文所附被告就醫資料在卷（見本院
    卷第141至157頁）可憑，及其手段上未造成被害人A女身體
    傷害，且犯後自始均坦承之態度，再斟酌被告為國小畢業，
    經濟狀況靠家人支應，沒有撫養之人等一切情狀，量處如主
    文所示之刑。
據上論斷，應依刑事訴訟法第299條第1項前段，第300條，判決
如主文。
本案經檢察官乙○○偵查起訴，由檢察官王凌亞到庭執行公訴。
中　　華　　民　　國　　111 　年　　4 　　月　　 21　 日
                刑事第十庭  審判長法  官  

                                  法　官　

                                  法  官  

如不服本判決，應於判決送達後20日內敘明上訴理由，向本院提
出上訴狀(應附繕本)，上訴於臺灣高等法院。其未敘述上訴理由
者，應於上訴期間屆滿後20日內向本院補提理由書「切勿逕送上
級法院」。

附錄論罪科刑法條：刑法第225條第2項。